【裁判字號】    95,台上,7330
【裁判日期】    951229
【裁判案由】    過失傷害人之身體致重傷
【裁判全文】
最高法院刑事判決            九十五年度台上字第七三三０號
上  訴  人  台灣高等法院檢察署檢察官
被      告  甲○○
上列上訴人因被告過失傷害人之身體致重傷案件，不服台灣高等
法院中華民國九十三年三月十日第二審判決（九十二年度上訴字
第一三六五號，起訴案號：台灣板橋地方法院檢察署九十一年度
偵字第五三七四號），提起上訴，本院判決如下：
    主  文
上訴駁回。
    理  由
按刑事訴訟法第三百七十七條規定，上訴於第三審法院，非以判
決違背法令為理由，不得為之。是提起第三審上訴，應以原判決
違背法令為理由，係屬法定要件。如果上訴理由狀並未依據卷內
訴訟資料，具體指摘原判決不適用何種法則或如何適用不當，或
所指摘原判決違法情事，顯與法律規定得為第三審上訴理由之違
法情形，不相適合時，均應認其上訴為違背法律上之程式，予以
駁回。本件檢察官上訴意旨略稱：原判決認被告甲○○持木棍擊
中告訴人陳詩正係誤擊，被告並無傷害告訴人之故意，惟告訴人
遭被告從其吊車強行扯下致左小指受傷後，跑回鐵皮屋告知其叔
陳國賜，陳國賜遂持鐵棍欲毆打被告，告訴人亦跟隨陳國賜回到
現場，以當時情形而言，被告認為陳國賜乃告訴人叫來之救兵，
故被告持粗木棍揮轉，目的即在對抗陳國賜及告訴人二人，被告
之攻擊行為，顯係有意使其發生，或至少為預見其發生傷害而並
不違背其本意，應以故意犯論之。另原審認被告係酒後精神耗弱
犯下罪行，而減輕其刑，惟按刑法原理通說，酒醉乃原因自由行
為，不得據以卸責，依法尚不得以之為減輕其刑之理由。從而原
判決即有認定事實不合經驗法則及適用法則不當之違背法令情形
等語。
惟查：證據之取捨與其證明力之判斷，以及事實有無之認定，屬
事實審法院之職權，苟其取捨證據與判斷證據證明力並不違背經
驗法則及論理法則，即不容任意指為違背法令，而執為第三審適
法之上訴理由。原判決依憑證人陳志恭之證述，證人陳國賜、田
吉雄及證人即告訴人陳詩正之部分證述，卷附財團法人長庚紀念
醫院林口醫學中心出具之診斷證明書一紙、病歷表影本一份、該
院九十二年一月十七日（九一）長庚院法字第００一二號函一件
，並審酌被告之部分供述等證據，為綜合之調查、判斷，認上訴
人有原判決事實欄所載過失傷害人之身體致重傷之犯行。因而撤
銷第一審諭知上訴人無罪之判決，變更檢察官起訴法條（刑法第
二百七十八條第一項重傷害罪）改判論處被告因過失傷害人之身
體致重傷罪刑（另論處被告過失傷害罪刑部分，未上訴已確定）
。已詳其調查證據之結果及證據取捨並認定犯罪事實之理由，
且對於被告否認有此部分犯行所辯各節均不足採；證人即被告之
表舅田吉雄於警詢及原審訊問時所述語多保留；另告訴人於警詢
、偵訊及事實審審理中之片面指訴，難免故予誇大或渲染，證人
陳國賜亦語多避重就輕或迴護其姪即告訴人，彼等所述與證人陳
志恭證詞不符部分，均無足採，至證人余進福、周阿明均未親眼
目睹告訴人被害過程，其陳述純屬傳聞，亦無可足取，詳加說明
指駁。所為論斷均有卷存證據資料可資覆按，要無採證認事違背
經驗法則、論理法則，或有適用法則不當，或其他違背法令之情
形，尚難任意指摘為違法。原判決已於理由二之(一)、(二)明認定
被告揮轉粗木棍係為對抗陳國賜，無傷及告訴人之故意，但其於
挾抱扭腰使力揮轉粗木棍時不慎擊中站在旁邊之告訴人後頸背處
，有明顯過失，且告訴人所受之重傷害與被告之過失行為間，有
相當因果關係之依據及心證理由，該項論斷尚非無據，難認有何
違背法令之情形，檢察官上訴意旨對原判決此項明白論斷之事項
，依告訴人聲請以被告認為陳國賜乃告訴人搬來之救兵，其持粗
木棍揮轉，目的即在對抗陳國賜及告訴人二人，被告之攻擊行為
，顯有重傷害之故意或不確定之故意云云，任意指摘原判決認被
告無重傷故意，違背經驗法則，難認係依卷內證據資料為原判決
具體違法指摘之上訴第三審合法理由。又學理上所謂原因自由行
為，不得據以卸責，乃指故意犯罪而言，不包括過失犯在內，上
訴意旨以被告酒醉乃原因自由行為，不得據以減輕其刑，指摘原
判決適用法則不當，尚有誤會，不得執為適法上訴第三審之理由
。此外上訴意旨又未具體指摘原判決有何違背法令之情形，應認
其上訴違背法律上之程式，予以駁回。
據上論結，應依刑事訴訟法第三百九十五條前段，判決如主文。
中    華    民    國  九十五  年   十二   月  二十九  日
                      最高法院刑事第九庭
                          審判長法官  陳  正  庸
                                法官  賴  忠  星
                                法官  王  居  財
                                法官  林  開  任
                                法官  林  立  華
      本件正本證明與原本無異
                                      書  記  官
中    華    民    國  九十六  年    一    月    五    日
                                                      Ｅ


司法院資訊處製作；財團法人民間司法改革基金會備份。
